【裁判字號】    98,易,19
【裁判日期】    980512
【裁判案由】    違反家庭暴力防治法
【裁判全文】
福建金門地方法院刑事判決                98年度易字第19號
    公訴人  福建金門地方法院檢察署檢察官
    被  告  甲○○
上列被告因違反家庭暴力防治法案件，經檢察官提起公訴（98年
度偵字第50號），本院判決如下：
    主  文
甲○○違反法院依家庭暴力防治法所為遠離住居所之民事通常保
護令裁定，累犯，處有期徒刑月，如易科罰金，以新臺幣壹仟
元折算壹日。
    事      實
一、甲○○有多次違反保護令前科，其中於民國93年間經臺灣板
    橋地方法院判處有期徒刑3月確定，於94年3月17日執行完畢
    ，復於97年間經臺灣板橋地方法院判處有期徒刑3月，減為
    有期徒刑1月又15日確定，甫於97年12月18日執行完畢，猶
    不知悔改；因其前於97年8月16日下午1時許對與有家庭成員
    關係之其父王天乞、其母乙○○實施精神上之不法侵害，經
    福建金門地方法院於97年9月26日核發97年度家護字第16 號
    民事通常保護令，裁定命甲○○遷出金門縣金城鎮前水頭15
    2之1號住所，並至少遠離500公尺，該保護令之有效期間為1
    年，已於97年9月30日送達甲○○知悉。甲○○竟基於違反
    保護令之犯意，於98年2月5日凌晨1時許，返回金門縣金城
    鎮前水頭152之1號住處，而違反上述保護令。嗣於98年2月5
    日上午9時45分（起訴書誤載為9時）許，為警當場查獲。
二、案經金門縣警察局移送福建金門地方法院檢察署檢察官偵查
    起訴。
    理      由
一、本件判決所引用之下列陳述及書證，業經當事人表示同意作
    為證據使用（本院卷第39頁），本院審酌各該供述筆錄及書
    證作成時之情況，認均適為認定事實之依據，依刑事訴訟法
    第159條之5第1項規定，應有證據能力。
二、訊據被告甲○○對其於前揭時點返回金門縣金城鎮前水頭15
    2之1號住處，固不諱言；惟矢口否認違反保護令，辯稱伊係
    因母親乙○○要伊回家幫忙打掃環境、煮飯、照顧父親，始
    返還上址云云。經查：
  (一)王天乞、乙○○分別係與有家庭成員關係之被告之父、母，
    前於97年8月16日下午1時許受被告實施精神上之不法侵害，
    聲請本院於97年9月26日准予核發內容為不得對王天乞、乙
    ○○及其家庭成員實施身體或精神上之不法侵害行為、不得
    直接或間接為騷擾、接觸行為、應遷出金門縣金城鎮前水頭
    152之1號住所並至少遠離500公尺、有效期間為1年之97年度
    家護字第16號民事通常保護令（下稱「系爭保護令」），該
    保護令已於97年9月30日送達當時在監之被告簽收等情，為
    被告於本案98年4月14日準備程序表明不爭執之事項，並有
    全戶戶籍資料查詢網頁、民事通常保護令及送達證書影本各
    1紙在卷可稽（見警卷第9頁、偵查卷第21頁及本院97年度家
    護字第16號卷第21頁）；參照被告稱：「（福建金門地方法
    院97年度家護字第16號民事通常保護令你是否收到？）我有
    收到。……（福建金門地方法院97年度家護字第16號民事通
    常保護令警察人員有無前往執行暨朗讀執行內容讓你知悉？
    ）都有。（福建金門地方法院97年度家護字第16號民事通常
    保護令執行內容為何你是否知道？送達證書及保護令執行記
    錄表內之簽名是否為你親筆所簽？有效期限為1年，你是否
    知道？）我知道，是的我知道」、「（提示送達證書影本 (
    偵查卷第21頁、97年度家護字第16號卷保護令卷第21頁)）
    ，兩造有何意見 (提示並告以要旨)。沒意見。我有收到，
    ……。（本院97年度家護字第16號民事通常保護令已於97年
    9月30日送達金門監獄給你簽收，對嗎？）對」（警卷第2頁
    、本院卷第65、68頁），可見被告於本案發生前即已知系爭
    保護令之內容。
  (二)被告於上述保護令有效期限內之98年2月5日凌晨1時許，返
    回金鎮遷出金門縣金城鎮前水頭152之1號房屋內，逗留至當
    天早上9時45分許被警當場逮捕為止等情為被告所自承（警
    卷第2、3頁、偵查卷第7、8頁及本院卷第68頁)，核與王思
    菱所證情節相符（偵查卷第17頁），並有略載通知甲○○因
    違反保護令於98年2月5日9時45分為警依家庭暴力防制法第
    29 條第2項規定逕行拘提之拘提逮捕告知本人通知書可憑（
    警卷第7頁），足證被告前揭自白與事實相符，即有違反保
    護令所禁止之接近金門縣金城鎮前水頭152之1號房屋500公
    尺內之行為。
  (三)乙○○於本件審理時雖證稱被告返回其住處係伊到勇伯公廟
    教被告回來打掃、整理內務云云；然案發之98年2月5日係過
    年後之農曆正月11日，已無除舊打掃之必要；且依被告及乙
    ○○所述，乙○○於被告返家時既罵被告跑那邊，害她找不
    到等語（見偵查卷第7頁及本院卷第57、69頁），顯見其於9
    8年2月5日凌晨之前根本不知被告身在何處，焉能自行前往
    召喚被告；參酌乙○○證稱：「（本院97年度家護字第16號
    民事通常保護令核發之後，你是否知道被告白天在哪裡工作
    ？晚上睡哪裡嗎？）他沒告訴我，我不知道，……。（被告
    說他在98年2月5日凌晨1時許，返回金門縣金城鎮前水頭152
    之1號房屋後，妳就罵她他到處亂跑，害妳都找不到他，對
    嗎？）對，我有講。（被告為何會在98年2月5日凌晨1時許
    ，返回金門縣金城鎮前水頭152之1號房屋？）因為要過年，
    所以我請他回家幫忙整理家裡，才去叫他回來。……。（你
    剛剛跟法官講說你去拜拜才把他叫回去，是不是指這件事情
    在98年1月12日妳有跟檢察官講過？）有。……。（我們現
    在講說回家是指最後這1次98年2月5日過年後的事情，你現
    在講的是過年前的事情，對不對？）我是過年之前叫他回家
    。（過年之後有沒有再叫他回來打掃？）沒有」（見本院卷
    第57~60頁），可見乙○○於本院稱其教被告回家打掃，乃
    指其於98年1月12日偵訊時向檢察官陳述其於97年12月19日
    被告出獄後某日去廟裡遇見被告乃教其回家（見公訴人補提
    之偵訊筆錄，見本院卷第86頁），即非於農曆過年後另教被
    告回家，自不足就被告本次返家之原因為其有利之認定；對
    照被告供稱「 (如果祇是為了拿外套為何拿到外套後不離開
    ？)我不曉得。（是否有承認犯罪？）承認犯罪」、「（你
    在98年2月5日凌晨1時許，返回金門縣金城鎮前水頭152之1
    號房屋之前，你母親乙○○知道你住在哪裡嗎？）她不知道
    。（你在98年2月5日凌晨1時許，返回金門縣金城鎮前水頭
    152之1號房屋後，你母親乙○○就罵你到處亂跑，害她都找
    不到你，對嗎？）對。……。（你有沒有犯罪？）有」（見
    偵查卷第8頁及本院卷第69、70頁），益證被告於農曆過年
    後未另被乙○○召回，卻仍於98年2月5日凌晨返回住處後逗
    留至早上9時45分許被警查獲為止，顯係刻意違反系爭保護
    令命之限制，其反此所辯，殊不值採。
三、綜上所述，被告違反保護令之犯行，事證明確，堪以認定，
    自應依法論科。茲被告經本院核發通常保護令命其遷出父母
    住處並至少遠離500公尺後，仍刻意回家逗留，核係違反法
    院依家庭暴力防治法第14條第1項所為遠離住居所之民事通
    常保護令裁定，應構成同法第61條第4款之違反保護令罪；
    而被告前有多次違反保護令前科，其中於93年間經臺灣板橋
    地方法院判處有期徒刑3月確定，於94年3月17日執行完畢，
    復於97年間經臺灣板橋地方法院判處有期徒刑3月，減為有
    期徒刑1月又15日確定，甫於97年12月18日執行完畢，有臺
    灣高等法院被告前案紀錄表在卷可稽，其於前案執行完畢後
    5年內再因故意觸犯法定刑為有期徒刑以上之本罪，為累犯
    ，應依法加重其刑。爰審酌被告係初中肄業，已有多次違反
    保護令前科，猶莫視法院核發之通常保護令效力，刻意返回
    住處逗留，顯有害於家庭暴力之防治，且否認有何犯意等一
    切情狀，量處如主文所示之刑，並諭知易科罰金之折算標準
    ，以資懲儆。
四、依刑事訴訟法第299條第1項前段、家庭暴力防治法第61 條
    第4款、刑法第11條前段、第47條第1項、第41條第1項前段
    ，判決處刑如主文。
中    華    民    國    98    年    5    月    12    日
                        刑事第一庭  法  官  周建興
以上正本證明與原本無異。
如不服本判決應於收受判決後 10 日內向本院提出上訴
書狀，並應敘述具體理由；其未敘述上訴理由者，應於上訴期間
屆滿後 20 日內向本院補提理由書（均須按他造當事人之人數附
繕本）「切勿逕送上級法院」。
中    華    民    國    98    年    5    月    12    日
                                     書記官  龔月雲


司法院資訊處製作；財團法人民間司法改革基金會備份。
